【裁判字號】    99,聲,1061
【裁判日期】    990525
【裁判案由】    聲請定其應執行刑
【裁判全文】
臺灣臺北地方法院刑事裁定              99年度聲字第1061號
聲  請  人  臺灣臺北地方法院檢察署檢察官
受  刑  人  甲○○
上列聲請人因受刑人數罪併罰有二裁判以上，聲請定其應執行刑
（99年度執聲字第797號），本院裁定如下：
    主  文
甲○○所犯如附表所示之貳罪，所處各如附表所示之刑，應執行
有期徒刑柒月，如易科罰金，以銀元佰元即新臺幣玖佰元折算
壹日。
    理  由
一、聲請意旨略以：受刑人甲○○因偽造文書等案件，先後經判
    決確定如附表，應依刑法第53條及第51條第5款，定其應執
    行之刑，爰依刑事訴訟法第477條第1項聲請裁定等語。
二、按裁判確定前犯數罪者，併合處罰之；有二裁判以上者，依
    第51條之規定，定其應執行之刑；數罪併罰，分別宣告其罪
    之刑，宣告多數有期徒刑者，於各刑中之最長期以上，各刑
    合併之刑期以下，定其刑期，但不得逾30年，刑法第50條、
    第53條、第51條第5款分別定有明文。次按，依刑法第48條
    應更定其刑者，或依刑法第53條及第54條應依刑法第51條第
    5 款至第7款之規定，定其應執行之刑者，由該案犯罪事實
    最後判決之法院之檢察官，聲請該法院裁定之，刑事訴訟法
    第477條第1項亦有明文。而所謂該案犯罪事實最後判決之法
    院，係指最後審理事實諭知罪刑之法院而言（最高法院68年
    第6次刑事庭庭推總會決議、93年度台非字第160號判決參照
    ）。又於94年1月7日刑法修正行施行前犯併合處罰數罪中之
    一罪，且該數罪均符合第41條第1項得易科罰金之規定者，
    適用90年1月4日修正之刑法第41條第2項規定，刑法施行法
    第3條之1第3項亦有明文。再按受刑人行為後，刑法及其施
    行法業於民國95年7月1日修正施行，依新修正刑法第2條第1
    項規定：「行為後法律有變更者，適用行為時之法律。但行
    為後之法律有利於行為人者，適用最有利於行為人之法律。
    」，且依刑法第51條定應執行刑時，行為人於裁判確定前犯
    數罪，其中一罪在新法施行前者，即應為新舊法比較，此有
    最高法院95年5月23日第8次刑事庭會議決議可資參照。查本
    件受刑人實行如附表編號2所示之行為後，刑法關於易科罰
    金折算標準及數罪併罰等規定，均已修正，是受刑人行為後
    法律既有變更者，應為「從舊從輕」之比較，以定其應適用
    之法律。就此，爰說明如下：
(一)、修正前刑法第51條第5款規定：「宣告多數有期徒刑者，於
    各刑中之最長期以上，各刑合併之刑期以下，定其刑期。但
    不得逾20年。」；修正後則規定：「宣告多數有期徒刑者，
    於各刑中之最長期以上，各刑合併之刑期以下，定其刑期。
    但不得逾30年。」依新修正之同法第2條第1項規定，應適用
    最有利於行為人之法律，故裁判確定前犯數罪，其中一罪在
    新法施行前者，亦同，最高法院95年第8次刑事庭會議決議
    意旨可資參照。據此，比較結果應認修正後之規定，非較有
    利於受刑人，依同法第2條第1項前段規定，仍應依修正前之
    同法第51條第5款規定，定其應執行之刑。
(二)、又修正前刑法第41條第1項規定：「犯最重本刑為5年以下有
    期徒刑以下之刑之罪，而受6個月以下有期徒刑或拘役之宣
    告，因身體、教育、職業、家庭之關係或其他正當事由，執
    行顯有困難者，得以1元以上3元以下折算1日，易科罰金。
    」而依同法修正前之易科罰金折算標準及修正前罰金罰鍰提
    高標準條例第2條（現已刪除）規定，就其原定數額提高為
    100倍折算1日，則當時之易科罰金折算標準，最高以銀元30
    0元折算1日，經折算為新臺幣後，為以新臺幣900元折算為1
    日；然修正後同條則規定：「犯最重本刑為5年以下有期徒
    刑以下之刑之罪，而受6個月以下有期徒刑或拘役之宣告者
    ，得以新臺幣1,000元、2,000元或3,000元折算1日，易科罰
    金。但確因不執行所宣告之刑，難收矯正之效，或難以維持
    法秩序者，不在此限。」則修正前規定，顯有利於受刑人。
    查本件受刑人於新法施行前，犯如附表編號1所示之罪，經
    本院宣告如附表編號1所示之刑，並諭知「如易科罰金，以
    銀元佰元即新臺幣玖佰元折算壹日」；另於95年7月1日新
    法施行後犯如附表編號2所示之罪，經宣告如附表編號2所示
    之刑，並諭知「如易科罰金，以新臺幣壹仟元折算壹日」，
    除應依修正前刑法第51條第5款，定其應執行之刑，且應擇
    有利於受刑人之折算標準諭知易科罰金之折算標準（最高法
    院84年度台非字第452號判決意旨，臺灣高等法院暨所屬法
    院因應新修正刑法施行座談會提案第5號參照），經比較修
    正前後之易科罰金折算標準，以修正前之規定較有利於受刑
    人。
三、經查，受刑人因犯附表編號1所示偽造文書案件，經本院以
    97年度簡上字第60號判處有期徒刑6月，減為有期徒刑3月，
    併諭知以銀元300元即新臺幣900元折算1日為易科罰金之折
    算標準確定；另犯附表編號2所示業務侵占案件，經本院以
    98年度易字第3776號判處有期徒刑8月，減為有期徒刑4月，
    併諭知以新臺幣1,000元折算1日為易科罰金之折算標準，受
    刑人及聲請人均不服提起上訴，臺灣高等法院認上訴雖已敘
    明上訴理由，惟未指摘原判決有何具體違法或不當，認受其
    人及聲請人上訴均不合法，而以99年度上易字第315號刑事
    判決駁回上訴確定等情，有前揭刑事判決書、臺灣高等法院
    被告前案紀錄表附卷可參。是受刑人所犯如附表編號所示2
    業務侵占案件之最後審理事實且諭知罪刑之法院均為本院，
    本院為最後事實審法院，則本件具有管轄權。本院審核受刑
    人所犯如附表所示之各罪，均係於附表編號1所示判決確定
    日期前為之，核與首揭規定並無不合，認檢察官聲請為正當
    ，應予准許，爰依上開規定，定其應執行之刑，併依修正前
    刑法第41條第1項之規定，諭知如主文所示之易科罰金折算
    標準。
四、依刑事訴訟法第477條第1項，刑法第2條第1項前段、第53條
    ，修正前刑法第51條第5款、第41條第1項前段、第2項，刑
    法施行法第3條之1第3項，廢止前罰金罰鍰提高標準條例第2
    條，裁定如主文。
中    華    民    國    99    年    5     月    25    日
                  刑事第十四庭  法  官  李殷君
以上正本證明與原本無異。
如不服本裁定，應於送達後5日內，向本院提出抗告狀。
                                書記官  殷玉芬
中    華    民    國    99    年    5     月    26    日

司法院資訊處製作；財團法人民間司法改革基金會備份。
